臺灣臺中地方法院民事判決　九十一年度訴字第二八四號
　　原　　　告　乙○○
　　被　　　告　甲○○
右當事人間請求損害賠償事件，本院判決如左：
    主    文
被告應給付原告新台幣壹拾萬元，及自民國九十一年一月二十六日起至清償日止，按
年息百分之五計算之利息。
被告應在聯合報第一版，版面寬五公分、長十公分，登載如下啟事：「道歉啟事：本
人前於民國九十年十二月一十一日以存證信函指摘及傳述對乙○○先生不實之事項，
造成乙○○先生名譽受到損害，特登報向乙○○先生公開道歉，以示誠意。道歉人甲
○○謹上」壹日。
原告其餘之訴駁回。
訴訟費用由被告負擔二分之一；餘由原告負擔。
本判決第一項原告勝訴部分於原告以新台幣參萬元為被告供擔保後，得假執行。但被
告如於假執行程序實施前，以新台幣壹拾萬元為原告預供擔保，得免為假執行。
原告其餘假執行之聲請駁回。
    事    實
甲、原告方面：
  一、聲明：
  （一）被告應給付原告新台幣（下同）二十萬元，及自起訴狀繕本送達翌日起至清
        償日止，按年息百分之五計算之利息。
  （二）被告應在聯合報第一版，版面寬五公分、長十公分，登載如下啟事：「道歉
        啟事：本人前於民國九十年十二月一十一日以存證信函指摘及傳述對乙○○
        先生不實之事項，造成乙○○先生名譽受到損害，本人深感後悔，特登報向
        乙○○先生公開道歉，以示誠意。道歉人甲○○謹上」三日。
  （三）關於聲明第一項部分，願供擔保請准宣告假執行。
  二、陳述：
  （一）緣原告任職於靜宜大學推廣教育中心，民國九十年十一月十三日，原告執本
        院九十年度裁全十字第一二五三三號假扣押裁定查封被告所有之財產，詎被
        告因此懷恨在心，明知原告上開假扣押查封係依法律程序處理，竟惡意於九
        十年十二月二十一日以存證信函指摘及傳述如附表編號一至四所示內容之不
        實事項以攻訐原告，並以副本告知原告任職學校之主任訴外人杜宏毅，造成
        原告名譽受損而遭受極大之痛苦。爰依民法第十八條第一項、同法第一百九
        十五條第一項規定之侵權行為損害賠償請求權，請求被告賠償非財產上損害
        賠償二十萬元，並請求刊登道歉啟事如聲明第二項以回復原告之名譽。
  （二）被告於存證信函記載關於如附表編號一至四所示之不實敘述，導致原告名譽
        受損。被告提出來的證物都是原告家族私人事務，與本案無關。
    １、關於附表編號一部分：被告提出之原告前妻「答辯狀」為原告前妻所寫，當
        時原告與前妻在訴訟，原告前妻可以作證原告事實上並沒有答辯狀所載那些
        事。
    ２、關於附表編號二部分：被告提出之借據是真的，但原告沒有逼迫簽立，也沒
        有放高利貸。
    ３、關於附表編號三部分：原告和訴外人顏于玲有債務糾紛，被告提出之「和解
        書」是原告所寫的，顏于玲欠原告一百七十萬元屬實，但原告沒有利用插班
        及顏于玲之事來向被告騙財騙色，也沒有偷被告的存摺之事。被告提出之「
        信」是原告和被告生活期間還未發現被騙三十萬元之前寫的。
    ４、關於被告指原告毆打母親部分：此部分不實在，被告將原告母親所著「我的
        歷史」一文與上開存證信函併寄給學校主任，「我的歷史」中指原告毆打母
        親部分亦不實在，因原告母親年紀大且其是寫文章難免會誇張，原告沒有毆
        打母親。
  （三）被告和原告給付投資款案件已經以二十萬元和解。
  （四）原告學歷是碩士，現在在靜宜大學推廣中心擔任行政工作，月薪約四萬五元
        至五萬元之間，原告和原告之弟在嘉義共有一棟透天四層樓房屋及基地、原
        告存款約三十萬元到五十萬元之間。被告以前告訴原告她是淡江大學國貿系
        ，原告認為被告應該只有高中職學歷。
  三、證據：提出存證信函、假扣押裁定、陳報狀、和解筆錄各一件（以上均影本）
      。
乙、被告方面：
  一、聲明：駁回原告之訴及假執行之聲請；如受不利判決，請准供擔保免為假執行
  　　　　　。
  二、陳述：
  （一）被告存證信函所述內容均屬實在，原告名譽並未受損，亦無受有精神痛苦。
  （二）被告寄存證信函副本時將證物一併寄送，該證物可證明原告存證信函所述內
        容均屬事實。被告將存證信函副本寄給原告學校主任是為了讓主任知道原告
        的人格，不要誤人子弟。
  （三）被告與原告交往時原告已離婚，後來又與前妻復合，同時與被告交往，原告
        前妻知情後才提供上開證物給被告。
  （四）存證信函所載均屬事實：
    １、關於附表編號一部分：從原告前妻之答辯狀第六頁之記載可證明屬實。
    ２、關於附表編號二之部分：從借據就可以證明是原告逼訴外人蔡佩瑾寫借據。
    ３、關於附表編號三之部分：從八十九年十一月五日原告前女友與原告簽立的和
        解書可證明，原告和被告同居說要和被告結婚卻和原告前妻復合，和其他女
        子糾葛不清可證明原告騙色，原告偷走被告的存摺並盜領被告的存款。
    ４、關於附表編號四部分：由原告之母所著「我的歷史」就可證明。
  （五）被告學歷為專科，現任電腦公司監察人，月入八萬六千元，財產登記在子女
        名下，有一間房子，存款都在子女帳戶。
  三、證據：提出原告配偶黃賢賢親筆書寫之答辯狀（稿紙）及八十七年家調二號答
            辯狀、借據、和解書、同意書、原告之母王金鶯女士所著「我的歷史」
            一書節本、第九號存證信函、原告所書自白書、原告致被告之信件、身
            分證影本各一件（以上均影本）。
    理    由
一、原告主張：緣原告任職於靜宜大學推廣教育中心，原告於九十年十一月十三日執
    本院九十年度裁全十字第一二五三三號假扣押裁定查封被告所有之財產，詎被告
    因此懷恨在心，明知原告上開假扣押查封係依法律程序處理，竟惡意於九十年十
    二月二十一日以存證信函指摘及傳述如附表編號一至四所示內容之不實事項以攻
    訐原告，並以副本告知原告任職學校之主任訴外人杜宏毅，造成原告名譽受損而
    遭受極大之痛苦。爰依民法第十八條第一項、同法第一百九十五條第一項規定之
    侵權行為損害賠償請求權，請求被告賠償非財產上損害賠償二十萬元，並請求刊
    登道歉啟事如聲明第二項以回復原告之名譽等語。被告則以：被告存證信函所述
    內容均屬實在，原告名譽並未受損，亦無受有精神痛苦。被告寄存證信函副本時
    將證物一併寄送，該證物可證明原告存證信函所述內容均屬事實。被告將存證信
    函副本寄給原告學校主任是為了讓主任知道原告的人格，不要誤人子弟。被告與
    原告交往時原告已離婚，後來又與前妻復合，同時與被告交往，原告前妻知情後
    才提供上開證物給被告云云為抗辯。
二、查原告主張其任職於靜宜大學推廣教育中心，原告於九十年十一月十三日執本院
    九十年度裁全十字第一二五三三號假扣押裁定查封被告所有之財產；被告竟於九
    十年十二月二十一日以存證信函指摘及傳述如附表編號一至四所示內容之事項以
    攻訐原告，並以副本告知原告任職學校之主任訴外人杜宏毅等事實，業據原告提
    出存證信函、假扣押裁定各一件為證，且為被告所不爭執，可信為真實。
三、被告雖抗辯：存證信函所述內容均屬實在，原告名譽並未受損，亦無受有精神痛
    苦云云。惟按不法侵害他人之身體、健康、名譽、自由、信用、隱私、貞操，或
    不法害其他人格法益而情節重大者，被害人雖非財產上之損害，亦得請求賠償相
    當之金額。其名譽被侵害者，並得請求為回復名譽之適當處分，民法第一百九十
    五條第一項規定甚明。而名譽為人格之社會評價，名譽有無受侵害，應以社會上
    對其評價是否貶損以為斷。刑法上妨害名譽罪之成立，固以公然侮辱或意圖散布
    於眾而指摘或傳述足以毀損他人名譽之事為要件。惟在民法上，若已將足以毀損
    他人名譽之事表白於特定第三人，縱未至公然侮辱之程度，且無散布於眾之意圖
    ，亦應認係名譽之侵害，蓋既對於第三人表白足以毀損他人名譽之事，則其人之
    社會評價，不免因而受有貶損。查本件被告雖辯稱存證信函所述內容均屬實在，
    並以前詞置辯，提出原告之前妻所寫答辯狀，原告與訴外人顏秀玲所立之和解書
    、原告之母所著「我的歷史」一文、被告所寫之信等件為證。惟查，原告前妻即
    訴外人黃賢賢所書寫之答辯狀，固多有關於原告劣行之敘述，惟該答辯狀乃係其
    與原告因離婚事件涉訟時，立於訴訟對立當事人地位所為之片面陳述，並不足作
    為認定原告確有其事之證據；而原告與訴外人蔡佩瑾書立之借據一紙僅能證明其
    間有金錢借貸關係，而該借據所載內容並無利息之約定，並不能證明原告有重利
    即俗稱「放高利貸」及逼使他人寫借據等劣行，另原告與訴外人顏于玲所立之和
    解書僅能證明其間有債務糾紛，而由原告寫給被告之信之內容及由假扣押裁定雖
    可證明其間曾有感情及金錢債務糾紛，但不能證明原告向被告騙取財色或歛財等
    情，又原告母親訴外人王金鶯所著「我的歷史」一文固載有原告未盡孝道，毆打
    母親，對原告多所指摘之敘述，然王金鶯與原告乃為母子關係，且該文章係原告
    母親之回顧一生之著作，縱屬實情，亦屬原告家庭私事，不足為外人道。被告就
    存證信函內關於上開事項之記載或屬不能證明為真實，或就原告本不為他人知悉
    之私德事項予以指摘、傳述，而觀諸存證信函中如附表編號一至四所述內容關於
    「桃色花邊」、「被味全基金會勒令解雇」、「據說其中尚牽涉到操守行為」、
    「以高利貸方式借款」、「逼使蔡小姐簽寫借款憑證」、「騙色或歛財勾當」、
    「達到騙取財色之手段」「眼見歛財未達，心有未甘，藉其教授名器，以莫須有
    理由查封本人銀行所有帳戶予以查封」、「毆打老邁母親行為」等文字用語，均
    對原告人格多所詆毀，被告將載有上開內容之存證信函副本寄送予原告任職學校
    主任杜宏毅，表白於特定第三人，且任何第三人得知上開內容，均將嚴重貶損對
    於原告之人格評價，是被告上開行為自足以產生貶損原告之名譽之結果，況被告
    亦自承：將存證信函副本寄給原告學校主任是為了讓主任知道原告的人格，不要
    誤人子弟等語。是被告亦明知其上開行為足以產生毀損原告名譽之結果，仍故意
    為之，即屬故意不法侵害原告之名譽，自應負侵權行為損害賠償責任。被告辯稱
    原告名譽並未受損云云，顯不足採。
四、被告故意不法侵害原告之名譽，已如前述，原告依前揭法律之規定，自得請求被
    告以相當金額賠償非財產上之損害及為回復名譽之適當處分，則本件原告對被告
    所請求之損害賠償之請求，應否准許，茲分述如次：
（一）非財產上之損害賠償部分：查原告主張因被告以上開行為，不法侵害其名譽，
      致其精神受有痛苦，自可採信。本院斟酌被告侵害原告名譽之內容，及被告因
      與原告間有感情及債務糾紛，對原告不滿而起，且被告寄發存證信函之對象僅
      對原告及其任職學校之主任為之，原告名譽遭受侵害之程度尚非重大之情節，
      又審酌原告為碩士學歷，現在靜宜大學推廣中心擔任行政工作，月薪約四萬五
      元至五萬元之間，原告和其弟在嘉義共有一棟透天四層樓房屋及基地，原告存
      款約三十萬元到五十萬元之間；被告現任電腦公司監察人，月入八萬六千元等
      兩造不爭執之事實等一切情狀，認本件原告請求被告賠償二十萬元之精神慰撫
      金，尚嫌過高，應予核減為十萬元，方屬公允。
（二）回復名譽之處分部分：原告請求被告應連續三日在聯合報第一版刊登如其聲明
      第二項所示之道歉啟事，經本院審酌原告所指定被告刊登道歉啟示之廣告媒體
      之種類、版面等，認其內容以如主文第二項所示之道歉啟事，及刊登一日為適
      當，逾此部分之請求，為無理由，應予駁回。
五、又按給付無確定期限者，債務人自得請求給付之時，經其催告而未為給付，自受
    催告時起遲延責任，民法第二百二十九條第二項前段定有明文。從而，原告本於
    侵權行為損害賠償之法律關係，訴請被告給付原告十萬元，及自起訴狀繕本送達
    翌日即九十一年一月二十六日起至清償日止，按週年利率百分之五計算之利息，
    並在聯合報第一版刊登如主文第二項所示之道歉啟事一日，洵屬正當，應予准許
    。逾此部分之請求，即非有據，應予駁回。
六、本件關於主文第一項原告勝訴部分，兩造均陳明願供擔保，分別聲請宣告假執行
    或免為假執行，本院經核均無不合，爰各酌定相當之擔保金額准許之；至原告敗
    訴部分，其假執行之聲請，因訴之駁回而失所附麗，應予駁回。
七、據上論結，本件原告之訴為一部有理由，一部無理由，依民事訴訟法第七十九條
    但書、第三百九十條第二項、第三百九十二條，判決如主文。
中　　　華　　　民　　　國　　九十一　　年　　　三　　　月　　 二十　　 日
                                    臺灣臺中地方法院民事第三庭
~B法　　　官　張瑞蘭
右為正本，係照原本作成。
如不服本判決，應於判決送達後二十日內，向本院提出上訴狀。
中　　　華　　　民　　　國　　九十一　　年　　　三　　　月　　 二十　　 日
~B法院書記官
~FO
  附表：
 ┌──┬────────────────────────────────┐
 │編號│    內          容                                              │
 ├──┼────────────────────────────────┤
 │ 一 │第一件桃色花邊是張教授元配所揭發，結果被味全基金會勒令解雇，據說│
 │    │其中尚牽涉到操守行為。                                          │
 ├──┼────────────────────────────────┤
 │ 二 │第三件乃以高利貸方式借款給服務於醫療機構之現代南丁格爾，債務糾纏│
 │    │不清，逼使蔡小姐簽寫借款憑證，現該款雖已還清，然所立借據以遺失為│
 │    │由用作其下步驟騙色或歛財勾當。                                  │
 ├──┼────────────────────────────────┤
 │ 三 │去歲擬為小女安排插班大二為由與本人認識，因單親家庭之故而「教授大│
 │    │人」以與前妻離婚之苦，欲與本人結婚為由遷住屬於本人所有的住家，起│
 │    │初尚能支付若干生活費為餌，實則覬覦本人財富，並以代其處理與第四件│
 │    │顏秀玲債務糾葛，提供費用為藉口，實則是拋磚引玉達到騙取財色之手段│
 │    │，由其共同生活期中發現其種種劣質，而告分手，我們偉大「教授」眼見│
 │    │歛財未達，心有未甘，藉其教授名器，以莫須有理由查封本人銀行所有帳│
 │    │戶予以查封。                                                    │
 ├──┼────────────────────────────────┤
 │ 四 │毆打老邁母親行為。                                              │
 └──┴────────────────────────────────┘
